【裁判字號】    97,中簡上,948
【裁判日期】    980212
【裁判案由】    詐欺
【裁判全文】
臺灣臺中地方法院刑事判決           97年度中簡上字第948號
上  訴  人
即  被  告  甲○○
上列上訴人即被告因詐欺案件，不服本院臺中簡易庭97年度中簡
字第3049號中華民國97年9月19日第一審判決（聲請簡易判決處
刑書案號：97年度偵字第13504號），提起上訴，本院管轄之第
二審合議庭判決如下：
    主    文
上訴駁回。
    犯罪事實
一、甲○○可預見將自己帳戶借予他人使用，足供他人詐騙財物
    ，仍不違背其本意，基於幫助他人詐欺取財之不確定犯罪故
    意，容認他人使用其申辦之金融帳戶以遂行詐騙財物之犯行
    ，於不詳之時間、地點，將其向合作金庫銀行神岡分行所開
    立帳號0000000000000號、華南商業銀行豐原分行開立之帳
    號000000000000號活期存款帳戶存摺、金融卡、密碼，交予
    真實姓名、年籍不詳之人士，再由該名不詳人士將汪麗蓉前
    開銀行帳戶交予詐欺集團使用，供作該集團指定匯款之帳戶
    ，以此方式幫助該詐欺集團詐騙財物。該詐欺集團即以汪麗
    蓉所提供之銀行帳戶為下列之詐騙行為：
(一)、於民國97年3月13日19時38分許，撥打電話予乙○○，佯稱
    其因網路購物商家疏忽，需停止連續扣款云云，致乙○○陷
    於錯誤，在接獲電話後，即依該詐騙集團成員指示，於同日
    20時10分許，在臺北市之文化郵局，匯款新臺幣（下同）1
    萬2545元至甲○○上開合作金庫銀行帳戶內。
(二)、於97年3月13日19時許，撥打電話予陳曉玲，佯稱其帳戶遭
    設定分期付款，需至提款機進行更正云云，致陳曉玲陷於錯
    誤，在接獲電話後，即依該詐騙集團成員指示，於同日21時
    6分許，在臺南縣之鹽行郵局，轉帳5933元至甲○○上開合
    作金庫銀行帳戶。
(三)、於97年3月13日13時22分許，撥打電話予丙○○，佯稱其帳
    戶遭誤設為分期付款，必須至金融機構提款機取消云云，致
    丙○○陷於錯誤，在接獲電話後，即依該詐騙集團成員指示
    ，於同日22時27分許，在臺北縣三重市○○路14號之郵局內
    ，轉帳2萬9989元至甲○○上揭華南商業銀行帳戶內。嗣乙○○、陳曉玲、丙○○匯款後，發覺情形有異，始知受騙，
    經報警處理，而查悉上情。
二、案經臺中縣警察局豐原分局報告臺灣臺中地方法院檢察署檢
    察官偵查後聲請簡易判決處刑。
    理    由
一、證據能力部分：按被告以外之人於審判外之陳述雖不符刑事
    訴訟法第159條之1至之4等規定，而經當事人於審判程序同
    意作為證據，法院審酌該言詞陳述或書面陳述作成時之情況
    ，認為適當者，亦得為證據；當事人、代理人或辯護人於法
    院調查證據時，知有刑事訴訟法第159條第1項不得為證據之
    情形，而未於言詞辯論終結前聲明異議者，視為有前項之同
    意，同法第159條之5定有明文；該條立法意旨在於傳聞證據
    未經當事人之反對詰問予以核實，原則上先予排除；惟若當
    事人已放棄反對詰問權，於審判程序中表明同意該等傳聞證
    據可作為證據；或於言詞辯論終結前未聲明異議，基於尊重
    當事人對傳聞證據之處分權，及證據資料愈豐富，愈有助於
    真實發見之理念，且強化言詞辯論主義，使訴訟程序得以順
    暢進行，該等傳聞證據亦均具有證據能力。查下列經本院於
    審理時踐行調查證據程序並援引作為本案證據之被告以外之
    人在審判外之陳述，均未據公訴人及被告於言詞辯論終結前
    聲明異議而爭執證據能力，本院審酌該等審判外陳述作成時
    之情況，並無任何外力影響其任意性，且與全案其餘證據所
    示情節亦屬相符，認為適當，故當認有證據能力。
二、訊據上訴人即被告甲○○（下稱被告）固坦承：前開帳號00
    0000000000號華南商業銀行豐原分行活期存款帳戶及帳號00
    00000000000號合作金庫商業銀行神岡分行活期存款帳戶，
    均係伊本人申請使用等情，然矢口否認有何幫助詐欺取財犯
    行，辯稱：上開帳戶存摺因伊搬家時遺失，然確切之遺失時
    間並不清楚，伊有多本帳戶，密碼有沒有寫在卡片上，伊搞
    不清楚，伊確實未提供前揭帳戶存摺資料供他人使用云云。
    然查：
(一)、上開華南商業銀行豐原分行及合作金庫商業銀行神岡分行活
    期帳戶係被告所開立乙節，為被告所是認，且有華南商業銀
    行豐原分行97年11月4日（97）華豐存字第241號函所附具之
    開戶資料、存款往來明細、合作金庫商業銀行神岡分行97年
    11月20日合金神存字第0970004696號函所附具之開戶建檔登
    錄單、交易明細表各乙份在卷可參；又被告所有之上開帳戶
    ，經被詐騙集團成員利用作為向被害人乙○○、陳曉玲、丙○○詐欺取財之匯款帳戶，且被害人乙○○、陳曉玲、丙○○等人接獲詐騙集團電話後，確有先後於97年3月13日20時
    10 分許、97年3月13日21時6分許、97年3月13日22時27分許
    ，分別匯款1萬2545元、5933元、2萬9989元至上開被告所有
    之華南銀行豐原分行及合作金庫商業銀行神岡分行帳戶等情
    ，業據證人即被害人乙○○、陳曉玲、丙○○等於警詢中證
    述綦詳，並有被害人乙○○、陳曉玲、丙○○所提出之中華
    郵政公司自動櫃員機儲戶交易明細表3張、存摺明細乙份在
    卷可參。
(二)、被告雖以上揭言詞置辯，惟查：
１、被告於偵查中曾供稱：合作金庫商業銀行神岡分行及華南銀
    行豐原分行之存摺、提款卡是伊申請的，但已經很久沒有用
    ，現在何處並不清楚。兩本存簿是伊於3、4年前申請的，可
    能伊弟弟偷走的，他知道伊的密碼，也曾拿伊的證件去申請
    電話（見97年度核交字第1102號第8頁）。然經證人即被告
    之弟汪世湧於偵查中結證稱：伊不知道被告有合作金庫神岡
    分行及華南銀行豐原分行帳戶，也不知道被告將存摺放在家
    裡哪裡，也不知道被告的密碼。伊只知道被告有很多卡債，
    且被告開完庭後打電話給伊，跟伊說開庭的內容就推給伊，
    伊也搞不清楚等語（見臺灣臺中地方法院檢察署97年度偵字
    第13504號第9頁）。則被告就該帳戶遺失之過程顯與證人汪
    世湧前開之證述內容不同，實有可疑。
２、被告於審理中辯稱：伊每本帳戶的密碼均不相同，申請這麼
    多帳戶都是要用來做薪資轉帳用的，華南商業銀行的帳戶本
    來是要用來做薪資轉帳用，但伊只工作1個星期，所以實際
    上沒有用來薪資轉帳，合作金庫銀行的帳戶只是用來純粹家
    用等語（見本院98年1月22日審判筆錄第7頁）。惟經本院調
    閱被告所有華南商業銀行豐原分行及合作金庫商業銀行神岡
    分行帳戶之存款往來明細表，被告上揭華南商業銀行帳戶於
    95年1月6日提領一空，並無任何金額存於該帳戶內，另前開
    合作金庫商業銀行神岡分行帳戶於94年11月11日僅餘14元，
    自94年11月11日後，即無交易往來（於94年12月21日有利息
    收入5元），並無被告前開所稱，該等帳戶有用以薪資轉帳
    、管理家用開銷之情形。
３、又被告於偵查時陳稱：該等存摺、提款卡伊均放在家裡房間
    內，密碼都是設123456云云（見臺灣臺中地方法院檢察署97
    年度核交字第1102號第8頁）。然於本院審判時改稱：伊每
    本帳戶的密碼都不一樣，這2個帳戶密碼跟伊生日、身分證
    字號都沒有關連云云（見本院本院98年1月22日審判筆錄第6
    頁），則被告就前開帳戶存摺密碼究係為何，前後所述不一
    ，若依被告上揭所述，該等帳戶密碼均與其生日、身分證字
    號沒有關連，若非被告告知他人，他人如何得知該等帳戶之
    密碼？
４、再者，詐欺集團以他人帳戶供作款項出入之人頭帳戶，必定
    會先取得帳戶申請人之同意，否則若帳戶申請人辦理掛失止
    付，被害人所匯入之款項即遭凍結無法提領，而帳戶申請人
    反可輕易藉由辦理補發存摺、變更印鑑及密碼，將款項提領
    一空，詐欺取財集團成員精心策劃詐騙之成果將因存簿來源
    取得之不可靠性，無法順利領得詐欺款項，而導致心血功虧
    一簣，犯罪集團當無甘冒此風險之理。另現今社會上利用人
    頭帳戶詐欺取財以逃避查緝之犯案方式層出不窮，經媒體廣
    為報導，已成眾所週知之事，被告自無例外，而被告雖可能
    無法確知該犯罪集團成員將如何利用其帳戶，然其應可預見
    刻意使用他人存摺者，必作非法之途，詐欺取財當然是其中
    最有可能之事，卻仍將該存摺等物交給他人使用，且其帳戶
    果然被用為詐欺取財之工具，其容任他人利用其帳戶詐欺取
    財之行為，已符合預見其發生而其發生並不違背其本意之間
    接故意（不確定故意）之情形。是被告前開所辯，無足採信
    。本件事證明確，被告上開幫助詐欺取財犯行，堪以認定，
    應予依法論科。
三、從而，原審簡易判決依刑事訴訟法第449條第1項前段、第45
    4條第2項，刑法第30條第1項前段、第2項、第339條第1項、
    第41條第1項前段，刑法施行法第1條之1第1項、第2項，判
    處被告拘役55日，並諭知如易科罰金，以1000元折算1日，
    其法律適用及量刑均屬妥適，被告上訴意旨，猶執陳詞，顯
    不足採，本件上訴為無理由，應予駁回。
據上論斷，應依刑事訴訟法第455條之1第1項、第3項、第368條
，判決如主文。
中    華    民    國    98    年    2     月    12    日
                        臺灣臺中地方法院刑事第十五庭
                            審判長法  官  巫淑芳
                                  法  官  吳崇道
                                  法  官  劉麗瑛
以上正本證明與原本無異。
不得上訴。
                                  書記官  王玟
中    華    民    國    98    年    2     月    12    日


司法院資訊處製作；財團法人民間司法改革基金會備份。
